【裁判字號】    97,交聲,184
【裁判日期】    970925
【裁判案由】    違反道路交通管理處罰條例聲明異議
【裁判全文】
臺灣雲林地方法院交通事件裁定         97年度交聲字第184號
移送機關    交通部公路總局嘉義區監理所雲林監理站
異  議  人  甲○○
                    國民
上列異議人即受處分人因違反道路交通管理處罰條例案件，不服
交通部公路總局嘉義區監理所雲林監理站民國97年08月14日雲監
裁字第裁72-KAD130818號裁決處分，聲明異議，本院裁定如下：
    主  文
異議駁回。
    理  由
一、本件聲明異議意旨略以：異議人於民國97年06月23日晚間08
    時30分，駕駛車牌號碼SL-1225 號自用小客車，在雲林縣麥
    寮鄉○○路口與聯結車發生事故，救護車先到場，因自覺只
    有小傷，未讓救護車送醫，員警到場處理，見異議人手一直
    流血，要異議人先去全民醫院就醫，朋友載到全民醫院，發
    現未帶健保卡現金也不足，僅在全民醫院旁藥局買藥自行包
    紮，欲返回事故現場途中，突覺胸口疼痛，朋友載回斗六住
    處拿錢及健保卡赴洪揚醫院就醫檢查，完成後回警局製作筆
    錄並酒測，酒測值為0.00MG/L，並無警員所指規避酒測之情
    事，請求准予撤銷原處分等語。
二、按汽車駕駛人拒絕接受酒精濃度測試之檢定者，處新臺幣（
    下同）60,000元罰鍰，並當場移置保管該汽車及吊銷該駕駛
    執照，且3 年內不得考領駕駛執照，道路交通管理處罰條例
    第35條第4 項前段、第67條第2 項分別定有明文。
三、經查：
(一)、本件異議人於97年06月23日下午04時30分許，在雲林縣虎尾
    鎮某孵蛋場飲用5 瓶鋁罐裝啤酒，直至同日下午05時30分許
    飲酒結束，仍於同日晚間08時30分許，駕駛車牌號碼SL-122
    5 號自用小客車上路，行至雲林縣麥寮鄉○○路與泰順路口
    ，所駕駛自用小客車車頭撞擊丁○○駕駛之車牌號碼291-HL
    號聯結車後掛車牌號碼89-PA 號子車右後車身肇事，因而受
    有頭部外傷、右手背及小指裂傷等傷害一節，業據異議人於
    警詢、本院調查時供述明確，核與證人丁○○於警詢及本院
    審理時證稱，97年06月23日晚間08時30分，我駕駛291-HL號
    ，子車89-PA 號營業貨運曳引車，沿雲林縣麥寮鄉○○路由
    北向南行駛欲左轉往東，異議人駕駛SL-1225 號自用小客車
    ，沿中山路由南向北直行，到該路與泰順路口已左轉到路口
    一半，異議人駕駛自用小客車前車頭撞擊我車子車89-PA 號
    營業貨運曳引車右後車身防捲入裝置，而發生車禍，我發生
    車禍後趕快下車，當時異議人車上只有異議人1 人，我下車
    之後異議人來沒有下車，異議人下車之後開始打電話，我覺
    得異議人下車之後有站不穩，走來走去，我一直問異議人情
    形如何，有無怎樣，異議人一直對我搖手，異議人叫我跟他
    的朋友講車禍地點，我與異議人講話距離大約50公分，異議
    人拿電話給我的時候我有聞到異議人身上有酒味，我還跟異
    議人朋友講車禍地點，他的朋友一下就到車禍現場等情，大
    致相符，復有卷附道路交通事故現場圖、道路交通事故調查
    報告表(一)、(二)、洪揚醫院急診、醫療費用收據、現場照片等
    可憑，堪認異議人於車禍發生前，確實先飲用酒類後，又開
    車上路，嗣後駕駛車輛在雲林縣麥寮鄉○○路、泰順路口與
    證人丁○○發生碰撞，於車禍發生當時，異議人仍有醉意，
    且身上散發酒味甚明。
(二)、車禍發生後，路人打電話報案並撥打119 請求派遣救護車將
    異議人送醫急救，異議人拒絕乘坐救護車，告知處理員警丙
    ○○，欲請其友人乙○○載其至全民醫院就醫，即行離開現
    場，嗣後異議人並未至全民醫院就醫，直至同日晚間11時43
    分許，始自行至洪揚醫院就醫，翌（24）日凌晨01時20分許
    ，才至雲林縣警察局交通警察隊臺西小隊（以下稱臺西分局
    ）接受呼氣酒精濃度測試檢定等情，除為異議人所是認外，
    車禍發生後到場處理員警丙○○於本院審理時亦具結證述，
    97年06月23日大約晚上08時許，我接到通報，我及我另一位
    同事桂斯卿去現場處理，到場的時候，異議人及異議人的一
    位朋友及對造丁○○在場，我發現異議人受傷臉上流血，幫
    他叫救護車送到醫院，異議人表示不用，要讓他的朋友載到
    醫院就醫，異議人的朋友是車禍發生以後才到場，我就讓異
    議人離開，當時沒有請異議人做酒精濃度呼氣檢驗，因為異
    議人受傷，我們要先處理異議人受傷情形，如去醫院，再請
    醫院抽血檢測，且我是維持現場交通，其他是由車禍處理小
    處負責，我沒有帶呼氣濃度檢測儀器，車禍處理小組10分鐘
    以後到場，異議人離開時，車禍處理小組尚未到場，後來車
    禍處理小組有到麥寮派出所製作筆錄，我有先用0000000 號
    電話打異議人行動電話請異議人到派出所製作筆錄，異議人
    都說他在路上，當天21時59分56秒、22時06分16秒、22時07
    分49秒、22時09分42秒、22時38分38秒、22時39分51秒、22
    時49分01秒、22時49分22秒、23時54分10秒這些（通聯）是
    我打的，我問異議人情形如何，異議人說已經出院，已經在
    路上要來分駐所，我請他到分駐所處理，順便做酒測等語在
    卷；車禍處理小組員警即證人蘇義財亦到庭證稱，當時我是
    臺西分局的車禍處理小組，是麥寮分駐所通知我前往肇事地
    點即雲林縣麥寮鄉○○路與泰順路口那邊處理交通事故，我
    到場時，有對方丁○○在場，及麥寮分駐所的同仁丙○○、
    桂斯卿在場，那時候異議人已經不在場了，我當時有問派出
    所的同仁丙○○，為何異議人不在場，丙○○說，異議人有
    受傷，但救護車有來，他拒絕送醫，後來異議人就說，他的
    朋友要載他去臺西全民醫院治療，接下來，我就繪製現場圖
    、照相存證，現場處理完我就回到麥寮分駐所，我就打電話
    到全民醫院，叫全民醫院對異議人抽血檢驗酒精濃度，後來
    全民醫院說，這個人沒有去就醫，後來我在車禍發生以後，
    大約30、40分鐘我就打給異議人，他電話中說他正在臺西全
    民醫院就醫，我就跟他說，你要到麥寮分駐所製作筆錄及酒
    測，異議人跟我說，他等一下就來分駐所了，第1 次通話完
    隔了3 、4 分鐘，我再打電話給異議人，他跟我說他快到分
    駐所了，後來又等了一會兒，我再打異議人的電話，是有通
    ，但拒絕回應，拒絕接聽，後來我再打到他家裡，他家裡的
    人也不知道他肇事，我有跟他家裡的人講，他家裡的電話是
    000000000 ，我打後原先是他媽媽接的，後來叫他姐姐接的
    ，我說甲○○車禍肇事，人不知道在哪裡，請他姐姐通知他
    到麥寮分駐所來做筆錄，他姐姐說好，他會聯絡他，我還留
    下電話給他姐姐，請他姐姐找到異議人，請異議人快點打電
    話到麥寮分駐所跟我們聯絡，後來也沒有回應，最後到我處
    理完大約12點多，回到臺西分局第五組，酒測是在97年06月
    24日凌晨01時20分左右，他到的時候，我就酒測等語明確，
    並有異議人之酒精測定紀錄表在卷可佐，堪以認定。
(三)、稽諸證人丙○○於本院審理時，已明確證稱，其於車禍發生
    後，多次以麥寮分駐所0000000 號電話撥打異議人門號0000
    000000號行動電話與異議人聯絡，曾與異議人通話時，告知
    異議人至麥寮分駐所製作筆錄及進行酒精濃度檢測，異議人
    表示已經出院，正在前往麥寮分駐所途中；另證人蘇義財亦
    證稱，車禍現場處理完畢後，即撥打電話告知異議人至麥寮
    分駐所製作筆錄及進行酒精濃度檢測，異議人表示正在全民
    醫院就醫，已經要出院，稍待前往分駐所，但不知麥寮分駐
    所如何前去，異議人將電話轉給友人接聽，由證人蘇義財告
    知異議人友人如何由全民醫院前往麥寮分駐所，其後證人蘇
    義財因久候異議人不至，再次撥打異議人電話，異議人表示
    快到分駐所，嗣後撥打閉議人行動電話，雖有接通，但異議
    人拒絕接聽，證人蘇義財轉而撥打異議人家中電話，請異議
    人胞姐轉告異議人盡速至麥寮分駐所製作筆錄，並留下麥寮
    分駐所電話，請異議人與其聯絡，直至12點多回到臺西分局
    ，證人蘇義財均不斷撥打電話聯絡異議人，其間異議人從未
    主動打電話與證人蘇義財聯絡；證人丁○○於本院調查時則
    證稱，到分駐所後，沒有直接製作筆錄，要等異議人到場一
    起作筆錄，在分駐所等時有打電話給異議人，警員有告知異
    議人的行動，其用0000000000電話打的，忘了打幾次給異議
    人，沒有跟異議人講到話，打給多次都沒有接通，警員打電
    話之後換其撥打等情，證人丙○○、蘇義財、丁○○三人所
    述情節，大致相符，異議人對於接獲證人丙○○、蘇義財等
    人電話，告知盡速至麥寮分駐所製作筆錄一情亦不爭執，另
    依卷附異議人門號0000000000號行動電話及其家中00000000
    0 號電話之通聯紀錄，顯示麥寮分駐所0000000 、0000000
    、0000000 號電話、臺西分局0000000 號電話、證人丁○○
    持用之門號0000000000號行動電話，自97年06月23晚間09時
    49分19秒起迄翌（24）日凌晨0 時19分34秒止，確有多次與
    異議人行動電話或家中電話通聯之紀錄，且均是證人丙○○
    、蘇義財、丁○○主動撥打電話予異議人，異議人自車禍發
    生後，至其到臺西分局製作筆錄並接受酒精濃度檢測期間，
    均未主動撥打電話與員警聯繫，故異議人確實因酒後駕車肇
    事，故意規避酒精濃度檢測之事實，亦堪認定。
(四)、異議人雖以前詞置辯，惟車禍發生時，救護車既已到場，異
    議人竟拒絕搭乘急救設備完善之救護車就醫，反要友人載送
    其至醫院救醫，顯與常情有悖，且異議人既稱友人載其至全
    民醫院時，發覺未帶健保卡及足夠金錢，且其友人身邊亦未
    攜帶金錢，無法在全民醫院就醫，云云，然經本院質之至全
    民醫院就醫費用為何，異議人答稱未詢問醫院無健保卡之就
    醫費用，但其認為無健保卡可能要5 、6 百元，顯然其自始
    至終均未至全民醫院就醫，即自行猜測所帶金錢不足，再者
    ，異議人又稱至全民醫院旁藥局買藥自行包紮，卻又表示該
    藥局未開發票，亦無法提出相關購買藥物紀錄；況且，異議
    人並未至全民醫院就醫，於證人丙○○、蘇義財撥打電話與
    其聯繫時，異議人竟又騙稱其在全民醫院就醫，或已出院正
    在前往麥寮分駐所路上云云，而未據實向警員陳述其因未帶
    足夠費用無法至全民醫院就醫等情，亦啟人疑竇。甚者，依
    卷附異議人行動電話通聯紀錄，顯示證人蘇義財於97年06月
    23日晚間09時49分19秒撥打異議人行動電話時，異議人正與
    他人通話，而其行動電話之基地臺位置在雲林縣麥寮鄉六輕
    工業園區；其後證人蘇義財於同日晚間09時50分17秒撥打閉
    議人行動電話，與異議人通話55秒，異議人之行動電話基地
    臺位置亦在雲林縣麥寮鄉六輕工業園區；證人丙○○再於同
    日晚間09時59分56秒撥打異議人行動電話，與異議人通話15
    秒，異議人當時行動電話基地臺在雲林縣麥寮鄉○○段54號
    土地與雲林縣麥寮鄉○○○路342 號2 樓涵蓋範圍，在在顯
    示異議人當時均在雲林縣麥寮鄉境內，異議人亦不否認其時
    人在雲林縣麥寮鄉六輕工業園區，而雲林縣麥寮鄉六輕工業
    園區距離麥寮分駐所僅有5 、6 公里、雲林縣麥寮鄉○○○
    路距離麥寮分駐所亦僅2 、3 公里，業據證人蘇義財證述明
    確，且異議人行動電話基地臺位置，自同日晚間09時34分28
    秒起，即在雲林縣麥寮鄉境內，直至同日晚間10時27分51秒
    ，其行動電話基地臺位置始移動至雲林縣崙背鄉境內，異議
    人既辯稱，其在藥局購買藥物自行包紮後，因胸悶、頭痛請
    友人載其回家拿健保卡及錢，理應直接開車回異議人斗六住
    處，何以竟先北上行至與全民醫院距離20餘公里遠之六輕工
    業園區，並在雲林縣麥寮鄉境內逗留約1 小時後始離開，又
    令人難以置信。再揆諸異議人所提出洪揚醫院診斷證明書，
    其上記載異議人於97年06月23日晚間11時43分至該院急診，
    外傷治療，並未就其所稱頭痛、胸悶等症狀診治，是其所辯
    更難採信。此外，依卷附異議人行動電話通聯紀錄顯示，異
    議人自97年06月23日晚間09時59分56秒與證人丙○○通話後
    ，僅接聽少數電話，其餘電話均未接聽，直至證人蘇義財於
    97年06月24日0 時19分34秒撥打其行動電話，異議人始接聽
    ，益證異議人為逃避酒測，拒絕接聽員警撥打電話，直至其
    體內酒精濃度已消退後，異議人始前往臺西分局製作筆錄及
    進行呼氣酒精濃度測試，異議人有拒絕接受酒精濃度測試之
    違規行為，彰彰明甚，所辯均無可採。
四、綜上所述，本件異議人交通違規之事證明確，原處分機關依
    據道路交通管理處罰條例第35條第4 項規定裁處異議人罰鍰
    新臺幣6,000 元，吊銷駕駛執照，3 年內不得考領駕駛執照
    ，核無不當或違法，異議人之異議為無理由，應予駁回。
五、據上論斷，應依道路交通案件處理辦法第19條，裁定如主文
    。
中    華    民    國    97    年    9     月    25    日
                  交通法庭法  官  李秋瑩
以上正本證明與原本無異。
如不服本裁定，應於裁定送達後5 日內向本院提出抗告狀。 (須
附繕本)
                          書記官  邱明通
中    華    民    國    97    年    9     月    25    日


司法院資訊處製作；財團法人民間司法改革基金會備份。
